【裁判字號】    99,訴,112
【裁判日期】    990924
【裁判案由】    損害賠償
【裁判全文】
臺灣花蓮地方法院民事判決               99年度訴字第112號
原      告  富邦產物保險股份有限公司
法定代理人  丙○○
訴訟代理人  乙○○
被      告  甲○○
上列當事人間請求損害賠償事件，本院於民國99年9月1日言詞辯
論終結，判決如下：
    主      文
被告應給付原告新台幣伍拾肆萬貳仟伍佰壹拾壹元，及自民國99
年3月31日起至清償日止，按年息百分之五計算之利息。
原告其餘之訴駁回。
訴訟費用由被告負擔五分之四，餘由原告負擔。
    事實及理由
一、原告主張：
  (一)被告於民國97年12月21日駕駛車號U6-8325號車，行經花蓮
    知卡宣大道一段與海岸路口，因未注意車前狀況且聞有救護
    車之警號時，不論來自何方，未立即避讓，違反道路交通安
    全規則第101條第1項第6款規定，而碰撞訴外人周勇義所駕
    駛之車號4967-SN號自用公務小客車即救護車（下稱系爭救
    護車），致該車嚴重受損，被告顯有過失，而周勇義駕車並
    無過失。系爭救護車已向原告投保車體損失險，事發當時尚
    在保險期間，經原告查證屬實並賠付必要修復費用新台幣（
    下同）63萬元（含工資176,600元，零件454,234元）。爰依
    民法第191條之2、第196條、保險法第53條規定代位對被告
    請求。並聲明：被告應給付原告63萬元，及自支付命令送達
    翌日即99年3月31日起至清償日止，按年息百分之五計算之
    利息。
二、被告則以：本件車禍的發生，雙方都有過失，均應負責，報
    紙說我是肇事者，對我並不公平。我是被救護車撞擊，對方
    失去平衡而翻覆，當時沒有紅綠燈只有閃黃燈。一般民眾聽
    到救護車的鳴笛聲，大老遠就會讓避，讓救護車先行，這是
    基本知識，我也非常了解，但我當時並未聽到救護車的鳴笛
    聲，我開車過馬路都有減速慢行的習慣，怎知一過馬路就被
    救護車以極快的速度撞擊我車頭右邊，救護車也滑行了好久
    才翻車，可見救護車過馬路並未減速慢行，也可能未鳴笛。
    我在警察局作筆錄時承認有聽到鳴笛聲、一聽到就撞到了，
    這是不實在的，因為當時我想保護開救護車之人的工作，不
    想因此場車禍而影響到他的前途，哪知因我一時的感情用事
    ，反受其害。此次車禍我的車也有受損，我也受到極度驚嚇
    。原告將責任都由我來負擔，我絕對不服等語資為抗辯。並
    聲明：原告之訴駁回。
三、經查：被告於97年12月21日4時47分許，駕駛車號U6-8325號
    車，沿花蓮縣吉安鄉○○路由北往南方向行駛，行經該路與
    知卡宣大道一段之交岔路口時，適有系爭救護車搭載傷患、
    沿知卡宣大道由西往東方向鳴笛行駛，行經該路口時，因被
    告於聽聞救護車之警號時，疏未注意立即避讓，且未注意車
    前狀況，而於路口內撞擊系爭救護車，致該車翻覆受損等情
    ，已據原告提出花蓮縣警察局道路交通事故初步分析研判表
    、車損照片等為憑，並經本院依職權調閱車禍事故資料，有
    花蓮縣警察局吉安分局99年8月4日函及所附道路交通事故現
    場圖、道路交通事故調查報告表、調查筆錄、照片等可參（
    本院卷51至77頁），又被告於車禍事故發生當日6時在派出
    所接受詢問時，陳稱「有聽到救護車的警報器的聲音，即見
    到救護車由知卡宣大道西往東行駛而來」，有調查筆錄足憑
    ，是被告辯稱其未聽見救護車鳴笛聲云云，並不足採，復依
    上開證物，應認原告之主張為真實。
四、本件兩造所爭執之處，應在於本件車禍事故是否應由被告負
    全部之肇事責任？原告請求被告給付修復費用63萬元，是否
    有理？茲審酌如下。
五、本院之判斷：
  (一)按汽車超車及讓車時，應依下列規定：六聞有救護車之警號
    時，不論來自何方，均應立即避讓；汽車行駛時，駕駛人應
    注意車前狀況，並隨時採取必要之安全措施。道路交通安全
    規則第101條第1項第6款、第94條第3項定有明文。本件車禍
    事故之發生，係因被告駕車行經交岔路口時，聽聞救護車之
    鳴笛聲，未立即減速避讓，且未注意車前狀況，作隨時停車
    之準備，以致與鳴笛之系爭救護車於路口發生撞擊，致系爭
    救護車受損，被告顯有過失，且與系爭救護車受損間，有相
    當因果關係，應堪認定，被告固以前詞置辯，惟救護車之使
    用，係為救護或運送傷病患，執行緊急救護任務，於使用警
    鳴器顯示情況緊急，此為公眾週知之事，被告亦自承其知之
    甚詳，系爭救護車於深夜執行緊急救護任務之際，聽聞其警
    號之車依法均應立即避讓，救護車駕駛員行經路口並無減速
    慢行之義務，是該車駕駛並無過失可言，被告前述辯詞，並
    無可採。
  (二)按汽車、機車或其他非依軌道行駛之動力車輛，在使用中加
    損害於他人者，駕駛人應賠償因此所生之損害。但於防止損
    害之發生，已盡相當之注意者，不在此限，民法第191條之2
    定有明文。又不法毀損他人之物者，被害人得請求其物因毀
    損所減少之價額，民法第196條有明定。而所謂賠償物被毀
    損所減少之價額，得以修復費用為估定標準，但以必要者為
    限（最高法院77年度第9次民事庭會議決議(一)可資參照）。
    經查：原告主張系爭車輛因車禍受損，支出修理費63萬元（
    含工資176,600元，零件454,234元），業據提出車險理賠申
    請書、汽車險重大賠案工料理算明細表、估價單、照片等為
    證，應堪信為真實。依據前述說明，本件原告以修理費作為
    車輛因毀損所減少價額之依據，自為法所許，但其中以新零
    件更換舊零件之零件折舊部分非屬必要費用，應予扣除。查
    系爭車輛為特種之自用公務小客車，於96年11月15日領照使
    用，有行車執照在卷可憑（本院卷11頁），依行政院所頒固
    定資產耐用年數表及固定資產折舊率表之規定，耐用年數為
    5年，而自該車領照使用日至發生車禍日，參酌「營利事業
    所得稅查核準則」第95條第6項規定：「固定資產提列折舊
    採用平均法或定率遞減法者，以一年為計算單位，其使用期
    間未滿一年者，按實際使用之月數相當於全年之比例計算之
    ，不滿一月者，以月計」，該車使用期間為1年2個月，而該
    車車損支出零件費用為454,234元，依平均法計算該零件扣
    除折舊之費用應為365,911元（計算式：〈0000000000000
    ／6〉×1／5×14／12＝88323，000000 000000＝365911，
    元以下四捨五入），加上修復該車之工資176,600元，合計
    被告應賠償之費用為542,511元（365911 ＋176600＝542511
    ）。
  (三)按被保險人因保險人應負保險責任之損失發生，而對於第三
    人有損失賠償請求權者，保險人得於給付賠償金額後，代位
    行使被保險人對於第三人之請求權；但其所請求之數額，以
    不逾賠償金額為限。保險法第53條第1項規定甚明。本件被
    告應賠償系爭救護車受損金額542,511元，而原告為保險人
    ，就系爭車損已依保險契約賠付車主即花蓮縣消防局，有車
    險理賠申請書足參（本院卷10頁），是依保險法第53條第1
    項規定，原告自得代位行使被保險人對被告之請求權，向被
    告請求給付。
六、從而，原告依民法第191條之2、第196條、保險法第53條規
    定請求被告給付542,511元，及自99年3月31日起至清償日止
    ，按年息百分之五計算之利息，為有理由，應予准許，逾此
    部分之請求，為無理由，應予駁回。本件事證已臻明確，兩
    造其餘攻擊防禦方法與舉證，均無礙勝負判斷，爰不一一論
    列，附此敘明。
七、訴訟費用負擔之依據：民事訴訟法第79條。
中    華    民    國    99    年    9     月    24    日
                            民事庭法官  楊碧惠
上列為正本係照原本作成。
如不服本判決，應於送達後20日內，向本院提出上訴狀並表明上
訴理由，如於本判決宣示後送達前提起上訴者，應於判決送達後
20日內補提上訴理由書(須附繕本)。
中    華    民    國    99    年    9    月     24    日
                           書  記  官  羅仕健

司法院資訊處製作；財團法人民間司法改革基金會備份。
